【裁判字號】    89,自,584
【裁判日期】    891130
【裁判案由】    詐欺
【裁判全文】
臺灣臺北地方法院刑事判決                          八十九年度自字第五八四號
    自  訴  人  乙○○
    被      告  甲○○
右列被告因詐欺案件，經自訴人提起自訴，本院判決如左：
    主  文
甲○○意圖為自己不法之所有，以詐術使人將本人之物交付，處有期徒刑參月。緩刑
貳年。
    事  實
一、甲○○明知已無支付能力，卻仍意圖為自己不法之所有，於民國（下同）八十九
    年四月二十九日委託乙○○鳩集鐵工胡清源、木工許文，及壁紙師傅歐宜城等人
    ，整修裝潢其所開設位於台北市○○○路○段一三○巷五弄四號一樓之「卓邑咖
    啡館」，乙○○等人不知甲○○已無支付能力，誤認甲○○將依約給付工程款，
    遂購料進行整修，該工程於八十九年五月二日完工，並已完成交付移轉，其中泥
    作部分工程款新台幣（下同）十四萬一千五百元、木工部分二萬五千元、鐵工部
    分二萬二千元、壁紙部分一萬五千元，共計二十萬三千五百元，乙○○於完工後
    向甲○○請款，甲○○乃於五月十八日交付發票人為台北市第九信用合作社、第
    000000000帳號、ＢＴ0000000票號、票載發票日八十九年六月
    十五日、面額二十萬三千五百元支票一紙以抵付工程款。然乙○○於取得上揭支
    票後，向銀行查證，始知悉該帳戶於五月十八日即開始退票，於六月二日成為拒
    絕往來戶，乙○○乃多次向甲○○催討工程款，甲○○於六月十三日承諾一週內
    付款，詎屆期仍置之不理，經屢次催討均未清償，乙○○始知受騙。
二、案經乙○○提起自訴到院。
    理  由
一、訊據被告固坦承委託乙○○承作上揭房屋之裝潢工程，對於簽發台北市第九信用
    合作社為付款人、第000000000帳號、ＢＴ0000000票號、票載
    發票日八十九年六月十五日、面額二十萬三千五百元支票一紙抵付工程款一事亦
    不爭執，對上開支票因存款不足及拒絕往來遭退票情事復無爭議，惟辯稱係因手
    頭拮据致無法清償債務，並無詐欺犯意云云。經查，被告於八十九年五月十六日
    向台北市第九信用合作社安和分社開立支票存款帳戶，隨即於第三日即五月十八
    日開始退票，於六月二日成為拒絕往來戶，此一事實有台北市第九信用合作社八
    十九年十一月四日北市九信社業字第九四三號函在卷可稽，足見被告於請領支票
    後，明知帳戶內並無足夠資金應付執票人提示兌現，仍然簽發支票詐騙他人，使
    執票人誤以為被告將如期全額給付，而為一定財物之交付。即以本案被告於五月
    十八日簽發支票予自訴人為例，該日被告即有另筆一萬元之支票遭退票（參見台
    北市第九信用合作社上開函件所附事故票據明細查詢表），顯見被告於簽發票據
    予自訴人時，即已明知本身毫無支付能力，其簽發上開票據予自訴人，顯係搪塞
    推託之用。而被告於簽發支票後，不思補足款項，對於自訴人多次催討，均虛以
    委蛇，未予實踐，其辯稱並無詐欺犯意云云，顯係卸責之詞，委無足採。此外，
    復有ＢＴ0000000票號支票、退票理由單各一紙，存證信函一份在卷足參
    ，本件事證明確，被告犯行洵堪認定。
二、按被告明知並無支付能力，猶鳩工整修，以偽稱將依約付款之詐術使他人陷於錯
    誤而為一定財產之交付，核被告所為，係犯刑法第三百三十九條第一項詐欺取財
    罪。爰審酌被告之素行、品行、犯罪之動機、目的、手段、所生危害及犯罪後之
    態度等一切情狀，量處如主文所示之刑，以示懲儆。又被告前未曾受有期徒刑以
    上刑之宣告，此有台灣高等法院檢察署刑案紀錄簡覆表及台灣高等法院被告全國
    前案紀錄表在卷可考，被告經此教訓後，當已知所警惕，信無再犯之虞，本院因
    認對被告所宣告之刑，以暫不執行為當，爰併予宣告緩刑二年，以啟自新，併惕
    來茲。
據上論斷，應依刑事訴訟法第二百九十九條第一項前段、刑法第三百三十九條第一項
、第七十四條第一款、罰金罰鍰提高標準條例第一條前段，判決如主文。
中      華      民      國      八十九      年    十一    月    三十    日
                                      臺灣臺北地方法院刑事第九庭
                                          法      官    汪  漢  卿
右正本證明與原本無異。
如不服本判決，應於判決送達後十日內，向本院提出上訴狀。
                                          書  記  官    石  幸  代
中      華      民      國      八十九      年    十一    月    三十    日
附錄本案論罪科刑法條全文
中華民國刑法第三百三十九條
 (普通詐欺罪)
意圖為自己或第三人不法之所有，以詐術使人將本人或第三人之物交付者
，處五年以下有期徒刑、拘役或科或併科一千元以下罰金。
以前項方法得財產上不法之利益或使第三人得之者，亦同。
前二項之未遂犯罰之。


司法院資訊處製作；財團法人民間司法改革基金會備份。
